【裁判字號】    97,交聲,427
【裁判日期】    970829
【裁判案由】    聲明異議
【裁判全文】
臺灣臺南地方法院交通事件裁定          97年度交聲字第427號
移送機關    交通部公路總局嘉義區監理所臺南監理站
異議人即
受處分人    寬利汽車企業有限公司
                    統一編號：.
代 表 人    黃惠珍
上列受處分人因違反道路交通管理處罰條例案件，對於交通部公
路總局嘉義區監理所台南監理站，民國97年4月9日所為之裁決處
分（處分案號：嘉監南字第裁74-NE0000000號），聲明異議，本
院裁定如下：
    主  文
異議駁回。
    理  由
一、原處分意旨略以：異議人即受處分人寬利汽車企業有限公司
    （下稱異議人）所有之車號WB-003號營業ㄧ般大貨車，於民
    國96年12月24日15時18分許，行經高雄縣茄萣鄉○○路○段
    與四段路口時闖紅燈，經設於該處之科學儀器拍照後，經高
    雄縣政府警察局警備隊 (以下稱舉發機關)依據該照片予以
    製單逕行舉發。嗣經交通部公路總局嘉義區監理所台南監理
    站（下稱移送機關），以異議人違規事實明確，乃依道路交
    通管理處罰條例第53條第1項及第63條第1項等規定，裁處異
    議人罰鍰新台幣（下同）3,600元，並記違規點數3點。
二、本件聲明異議意旨：
  (一)異議人所有上開車輛遭舉發時因煞車異常，故有越線停車情
    形。該車是以時速25公里前進，每秒應行駛6.95公尺，依舉
    發機關所提出之相片ㄧ、二之秒差為0.8秒，換算汽車應行
    使5.56公尺之距離。該車全長8.25公尺，然上述的5.56公尺
    應占該車全長的67%，但相片一、二顯示的距離僅為2.2公尺
    ，應可證明相片二上該車已是停止狀態，且由相片ㄧ、二可
    看出後煞車燈是亮著的，顯係當時駕駛人是ㄧ直踩著煞車的
    。
  (二)異議人於違規地點，不論由相片ㄧ、二上顯示，以及舉發單
    位之陳述25公里時速前進，均得以證明僅越線非闖紅燈，則
    異議人於違規地點，如無闖紅燈，即無法構成違規事實，為
    此，提出聲明異議，請求撤銷原處分云云。
三、按「汽車駕駛人，行經有燈光號誌管制之交岔路口闖紅燈者
    ，處新臺幣1800元以上5400元以下罰鍰。」、「汽車駕駛人
    ，駕駛汽車有不遵守道路交通標誌、標線、號誌指示之情形
    ，而本章（汽車）無處罰之規定者，處新台幣900元以上1,8
    00元以下罰鍰。」道路交通管理處罰條例第53條第1項、第6
    0條第2項第3款分別定有明文。亦即對於交岔路口處之紅燈
    亮起之後，仍然違規行駛之車輛有上述「闖紅燈」及「不遵
    守道路交通標線指示」2種處罰之條文。至於何種情形依「
    闖紅燈」處罰，何種情形依「不遵守道路交通標線指示」處
    罰，參酌道路交通標誌標線號誌設置規則第206條第5款第1
    目規定：「車輛面對圓形紅燈表示禁止通行，不得超越停止
    線或進入路口。」等語可知，凡車輛於紅燈亮起之後超越停
    止線，未進入路口者，依「不遵守道路交通標線指示」處罰
    ，但進入路口之後即應依「闖紅燈」處罰。有繪設路口範圍
    者：車輛無視於紅燈警示，有穿越路口之意圖，而車身已伸
    入路口範圍亦視同闖紅燈；若僅伸越停止線而未達路口範圍
    者，則視為不遵守標線指示，而應依道路交通管理處罰條例
    60條第3項之規定處分之；無繪設路口範圍者：以車輛無視
    於紅燈號誌，而有穿越路口之企圖，其車身並已伸越停止線
    並足以妨害其他方向人（若有行人穿越道）、車通行者亦以
    闖紅燈論處，若僅車身伸越停止線則以不遵守標線指示視之
    ，合先敘明。
四、經查：
  (一)異議人所有上揭小客車，於上揭時間，經其駕駛行經上揭地
    點時，為設於該處之科學儀器拍照後，經舉發機關依據該照
    片，以闖紅燈為由予以逕行舉發，其後再經移送機關依上揭
    規定，裁處異議人罰鍰3,600元，並記違規點數3點乙節，有
    高雄縣政府警察局97年2月29日高警交字第NE0000000號舉發
    機關號舉發違反道路交通管理事件通知單1份及舉發照片2幀
    在卷可稽。
  (二)異議人車輛於違規路口處係紅燈亮起之後2.9秒始超越路口
    停止線，於3.7秒時，以每小時25公里之時速通過路口，此
    有舉發照片上資訊欄位之記載可稽 (見本院卷第9頁，照片
    ㄧ上「R029」即代表2.9秒；照片二上「037」即代表3.7秒
    ，照片V=25即代表時速25公里)，此部分事實亦可認定。
  (三)而異議人車輛進入路口後為科學儀器所拍攝之2張舉發張照
    片時煞車燈已經亮起，此有該照片可稽 (即本院卷第9頁下
    方照片)，依此異議人辯稱該車越過停止線後有停車等語，
    尚無不實。
  (四)然異議人所有上開車輛於紅燈亮起之後，非但已超越路口停
    止線，且超越停止線前方之行人穿越道，此有舉發照片可稽
    (見本院卷第9頁下方照片)，依照前開說明，異議人所有上
    開車輛顯已構成「闖紅燈」之違規行為，而非「紅燈超越停
    止線」之違規行為，移送機關依道路交通管理處罰條例第53
    條第1項之規定逕予裁罰異議人，自無任何違誤。
五、綜上所述，異議人所有上開車輛於前揭時、地，行經有燈光
    號誌管制之交岔路口，有闖紅燈之違規事實，既可認定，則
    移送機關據此並引用道路交通管理處罰條例第53條第1項、
    第63條第1項等規定，裁處異議人罰鍰3,600元，並記違規點
    數3點，於法並無不當；從而，本件異議無理由，應予駁回
    。
六、據上論結，應依道路交通管理處罰條例第87條第2項、道路
    交通案件處理辦法第19條，裁定如主文。
中    華    民    國    97    年    8     月    29    日
                      交通法庭  法  官  陳淑勤
以上正本證明與原本無異。
如不服本裁定，應於送達後5日內，向本院提出抗告狀。
                                書記官  謝國欽
中    華    民    國    97    年    8     月    29    日


司法院資訊處製作；財團法人民間司法改革基金會備份。
